臺灣高等法院臺中分院刑事判決　　　　　　　　　　九十一年度上易字第四二一號
　　上　訴　人
　　即　被　告　乙○○
右上訴人因偽造文書案件，不服臺灣彰化地方法院九十年度易字第一六九一號中華民
國九十年十二月五日第一審判決（起訴案號：臺灣彰化地方法院檢察署九十年度偵緝
字第二八八號），提起上訴，本院判決如左：
    主      文
原判決撤銷。
乙○○共同變造汽車駕駛執照，足以生損害於公眾及他人，處有期徒刑肆月，如易科
罰金，以佰元折算壹日。
甲○○汽車駕駛執照（駕照號碼：Ｚ000000000號）上丙○○之照片壹張沒收。
    事      實
一、乙○○有違反麻藥管理條例、肅清煙毒條例等前科（未構成累犯），仍不知悔改
    。於八十六年六月間，在彰化縣彰化市○○路某ＫＴＶ內，以交通違規欲借用甲○○之汽車駕駛執照，供監理機關吊扣為由，向甲○○借得所有之汽車駕駛執照
    一張（駕照號碼：Ｚ000000000號）後，旋與丙○○（業經原審判處有期徒刑五月
    確定）基於共同變造駕駛執照之犯意聯絡，於八十六年六月間，在彰化縣彰化市
    ○○路上開ＫＴＶ內，向丙○○收取八張照片（戴眼鏡及未戴眼鏡各四張）後，
    在不詳處所，以將丙○○相片換貼在上開甲○○之駕駛執照方式，變造上開駕駛
    執照，於一個月後再將變造完成之駕駛執照交予丙○○，足以生損害於甲○○及
    監理機關對駕駛執照管理之正確性。嗣於八十七年五月十一日十二時許，丙○○
    在彰化縣彰化市○○路九四號因涉嫌施用毒品經警查獲，丙○○偽以甲○○之名
    義應訊，嗣警方以甲○○之名義移送臺灣彰化地方法院檢察署偵辦，偵查中甲○○出庭應訊，供稱駕駛執照曾借予乙○○，始查知上情。
二、案經臺灣彰化地方法院檢察署檢察官自動檢舉偵查起訴。
    理      由
一、訊據上訴人即被告乙○○（下稱被告）矢口否認涉有偽造文書之犯行，辯稱：伊
    雖有向甲○○借用駕駛執照，但隔天即已遺失，伊當時有叫甲○○登報遺失，伊
    並無變造駕駛執照之能力，又如何幫丙○○變造駕駛執照云云。惟查，被告係於
    八十六年六月間在上述ＫＴＶ酒店內向甲○○借用駕駛執照等情，業據被告於原
    審及本院調查時供述屬實（見原審卷第二十頁，本院卷第四十三頁），核與證人
    甲○○於偵查中證述之情節相符（見九十年度他字卷第二三八號卷第十九頁），
    而丙○○於警、偵訊及原審時亦分別供稱：「（問：變造駕駛執照來源為何？）
    我在彰化市一家ＫＴＶ認識綽號叫〝阿裕〞的男性客人給的」、「我在彰化市Ｋ
    ＴＶ上班認識他（即被告），ＫＴＶ在平和路，他是去那裡喝酒的客人，我只見
    過他一次，是我將照片及三萬元交給他」、「我係以三萬元向乙○○購買，是在
    八十六年六月買的，是在ＫＴＶ上班時認識他，他約三十五歲．．．我共交給他
    八張照片，有戴眼鏡及沒有戴眼鏡的各四張，他交給我時，我看不出是變造的」
    等語在卷（見八十九年度偵字第二０九０六號卷第五頁正面警訊筆錄，九十年度
    他字卷第二三八號卷第十二頁反面偵訊筆錄，原審卷第三十一、六十三、六十四
    頁），並有經變造貼有丙○○照片之上開駕駛執照一張在卷可憑（見八十九年度
    偵字卷第二０九０六號卷第十一頁）。又被告雖供稱：伊曾告知甲○○駕駛執照
    已遺失，要她登報遺失云云，惟參以甲○○於偵查中證稱：「（問：有何意見？
    ）我要告他（即被告）誹謗，把我的駕照交給另外一個女生，我要求他賠償」等
    語（見九十年度他字卷第二三八號卷第十九頁），顯見被告並未曾告知甲○○駕
    駛執照已遺失之事甚明。是被告既確向甲○○借得上開汽車駕駛執照，而丙○○
    亦證稱係自被告處取得變造之駕駛執照，足徵上開駕駛執照應係被告所變造無誤
    ，被告上開所辯，顯係事後卸責之詞，不足採信，本件事證明確，被告之犯行洵
    堪認定。
二、至證人丙○○嗣於偵查及本院調查時雖翻異前詞，否認上開變造之駕駛執照係被
    告所交付（見九十年度偵緝字第二八八號卷第十七頁反面，本院卷第二十八頁）
    。然查，丙○○於經警通緝到案時，即已明確指認上開變造之駕駛執照確係被告
    所交付（前已述及），且被告於原審時亦供稱：伊曾在酒店內看過丙○○等語（
    原審卷第二十頁），是被告供稱曾在酒店內看過丙○○，核與丙○○所供稱其交
    付照片予被告之地點相符，況丙○○與被告素無仇隙，若非被告確有交付變造之
    駕駛執照與丙○○，丙○○應無故為攀陷之理，是丙○○事後翻異前詞，否認被
    告曾交付變造之駕駛執照，要屬事後迴護被告之詞，不足採為有利於被告之證明
    ，併此敘明。
三、核被告所為係犯刑法第二百十二條之變造特種文書罪。被告與丙○○間，就前開
    犯行，有犯意聯絡及行為分擔，為共同正犯。原審以被告罪證明確，予以論罪科
    刑，固非無見。惟查：（１）被告係於八十六年六月間向被甲○○借得駕駛執照
    ，業據被告及丙○○供述甚明（詳如前述），原審認係八十五年十月間，似有未
    合；（２）被告行為後，刑法第四十一條業於九十年一月十日修正公布，同年月
    十二日生效，原判決理由中漏未比較新舊法（詳如後述）亦有未合；（３）被告
    於八十一年間雖因違反麻藥管理條例、肅清煙毒條例等罪，分別經本院判處有期
    徒刑七月、六年，嗣定應執行刑有期徒刑六年五月，八十四年一月十九日假釋出
    監，八十八年三月二十五日執行完畢，此有臺灣彰化地方法院檢察署刑案資料查
    註紀錄表、臺灣高等法院被告全國前案紀錄表各一份在卷可查。本案係被告於上
    開假釋期間所犯，並未構成累犯，原審依累犯之規定加重其刑，亦有未洽。被告
    上訴意旨否認犯罪，雖無理由，但原判決既有上述可議之處，即屬無可維持，應
    予撤銷改判。爰審酌被告之素行，犯罪之動機、目的、手段，犯罪後猶飾詞卸責
    等一切情狀，量處如主文所示之刑。查被告行為後，刑法第四十一條業於九十年
    一月十日修正公布，同年月十二日生效，修正後刑法第四十一條第一項前段規定
    「犯最重本刑為五年以下有期徒刑以下之刑之罪，而受六個月以下有期徒刑或拘
    役之宣告，因身體、教育、職業、家庭之關係或其他正當事由，執行顯有困難者
    ，得以一元以上三元以下折算一日，易科罰金。」，與修正前刑法第四十一條規
    定「犯最重本刑為三年以下有期徒刑以下之刑之罪，而受六個月以下有期徒刑或
    拘役之宣告，因身體、教育、職業、家庭之關係，執行顯有困難者，得以一元以
    上三元以下折算一日，易科罰金。」不同。比較新舊法結果，以新法較有利於行
    為人，故依刑法第二條第一項前段規定，本件自應適用裁判時之法律即修正後刑
    法第四十一條第一項前段之規定，並諭知易科罰金之折算標準。扣案甲○○之駕
    駛執照上，貼有丙○○之照片一張，係共同正犯丙○○所有供本案犯罪所用，應
    依法宣告沒收。
據上論斷，應依刑事訴訟法第三百六十九條第一項前段、第三百六十四條、第二百九
十九條第一項前段，刑法第二條第一項前段、第二十八條、第二百十二條、修正後第
四十一條第一項前段、第三十八條第一項第二款，罰金罰鍰提高標準條例第一條前段
、第二條，判決如主文。
本案經檢察官丁○○到庭執行職務。
中      華      民      國　    九十一     年     四      月   二十九 　日
                                臺灣高等法院臺中分院刑事第十庭
                                      審判長法  官  林  照  明
                                            法  官  盧  江  陽
                                            法　官　蔡　名　曜
右正本證明與原本無異。
不得上訴。
                                            書記官  許　哲　禎
中      華      民      國　    九十一     年     四      月    三十　　日
附錄論罪科刑之法條：
刑法第二百十二條：
偽造、變造護照、旅券、免許證、特許證及關於品行、能力、服務或其他相類之證書
、介紹書，足以生損害於公眾或他人者，處一年以下有期徒刑，拘役或三百元以下罰
金。
                  　　　　　　　　　　　　　　　　　　　　　　　　　　　Ｒ
